臺灣臺中地方法院刑事判決　　　　　　100年度簡上字第247號
上　訴　人
即　被　告　廖志忠
上列上訴人即被告因違反家庭暴力防治法之傷害案件，不服本院
民國100年4月13日100年度沙簡字第155號刑事簡易判決（檢察官
聲請簡易判決處刑案號：99年度偵字第26451號），提起上訴，
本院管轄第二審合議庭判決如下︰
    主      文
上訴駁回。
廖志忠緩刑貳年，緩刑期內，付保護管束。
    犯罪事實及理由
一、本案經本院合議庭審理結果，認第一審簡易判決之認事用法
    及量刑均無不當，應予維持，並引用臺灣臺中地方法院檢察
    署檢察官聲請簡易判決處刑書及本院第一審刑事簡易判決書
    之記載（如附件所示）。
二、上訴人即被告廖志忠上訴意旨略以：當天係因為證人即告訴
    人廖憶文先動手打我，我用手撥開，後來我要走的時候，她
    又過來踹我，我才用拖鞋丟她，但我沒有罵她，亦沒有罵證
    人即告訴人邵清男等語。
三、經查：
  (一)證人廖憶文於警詢中證稱：我先出右手打上訴人的右手臂一
    下，上訴人就還手，他出右手打我的時候，我用右手阻擋，
    我大弟廖志強就出手抓住我，現場就跟上訴人開始對罵及拉
    扯˙˙˙大弟又將我抓住，上訴人就拿拖鞋丟我等語，核與
    證人即上訴人之兄廖志強於警詢中證稱：係證人廖憶文先動
    手打上訴人，上訴人迴手撥開等語，及證人即上訴人之姪楊
    智翔於警詢中證稱：我起初是聽到上訴人與證人廖憶文在爭
    吵，我走進去家中時，他們就在打架，是證人廖憶文先動手
    打上訴人，上訴人用手撥開，證人廖憶文好像要踹上訴人，
    上訴人就拿拖鞋丟證人廖憶文等語，暨上訴人於偵訊中自承
    ：「（檢察官問：有無於99年6月21日上午10點多，在中華
    路699巷30號的住處跟廖憶文發生口角之後，並動手毆打她
    ？）有，因為廖憶文先動手打我，我回手打她手臂一下，之
    後我原本要離開了，但因為廖憶文又衝過來要打我，所以我
    才用拖鞋丟她，我拖鞋是丟到她的右大腿。」等語相符，復
    有診斷證明書在卷可佐，足認上訴人與證人廖憶文確有於本
    件案發時地，先係口角爭執，再因此衍生肢體衝突，進而互
    毆之情事，又按以手毆擊、或以拖鞋等物丟擲他人身體部分
    ，均足以使人受傷，乃係通常事理，而上訴人為一智慮健全
    之成年人，對此自有認識，無庸置疑。且按正當防衛必須對
    於現在不法之侵害始得為之，侵害業已過去，或無從分別何
    方為不法侵害之互毆行為，均不得主張防衛權，而衡之一般
    社會經驗法則，互毆係屬多數動作構成單純一罪而互為攻擊
    之傷害行為，縱令一方先行出手，而還擊之一方在客觀上苟
    非單純對於現在不法之侵害為必要排除之反擊行為，因其本
    即有傷害之犯意存在，則對其互為攻擊之還手反擊行為，自
    無主張防衛權之餘地（最高法院92年度臺上字第3039號判決
    要旨可資參照）。而本件上訴人及證人廖憶文於前揭時地，
    已因家中細故相互爭執，甚驚動四鄰、親友前來關切、勸阻
    ，有如前述，足見雙方心中互有憤恨，此觀上訴人至今猶於
    本院審理中指責證人廖憶文、邵清男，即可明證，則上訴人
    、證人廖憶文在前揭時、地，因一言不合，進而以言語、肢
    體渲染衝突、或藉以挑釁對方，本係常情，嗣其二人果因此
    而相互動手毆打對方、上訴人並以拖鞋丟擲證人廖憶文，衡
    之一般社會經驗法則，顯係各自基於傷害之犯意所為，應無
    疑義，此徵之其等事後亦係相互指訴對方傷害等情，猶是明
    灼，是上訴人確有傷害廖憶文之犯意，洵無疑義，其辯稱未
    傷害證人廖憶文等語，無非避責，自不可信。
  (二)證人邵清男於警詢中證稱：我到場後，上訴人就罵我流氓等
    語，核與證人楊智翔於偵訊中證稱：「（檢察官問：你當時
    有無聽到廖志忠對邵清男說什麼話？）廖志忠對著邵清男說
    你是流氓˙˙˙」等語相符，且上訴人雖否認犯罪，但其於
    偵訊中亦坦承：我有罵邵清男是流氓等語（見偵卷第27頁）
    ，相互參核，足認上訴人確有於前述時地，以流氓一詞稱之
    證人邵清男。而按刑法第309條所規定「侮辱」，係指直接
    對人詈罵、嘲笑或其他表示足以貶損他人評價之意思。而本
    件上訴人因家中細故與證人廖憶文、邵清男發生爭執，已如
    前述，乃其於對話中，在街道上公然以「流氓」等語辱罵證
    人邵清男，顯係以公然侮辱之犯意，而以上開言語詈罵、貶
    損證人邵清男之社會評價，其所為自該當同法第1項之構成
    要件，故其辯稱：並未辱罵證人邵清男等語，自非事實，不
    可採信。
  (三)綜上所述，上訴人前詞所辯，委不可信，其循此提起上訴，
    自無理由，應予以駁回。
四、又上訴人於未曾因故意犯罪受有刑徒刑以上刑之宣告，有臺
    灣高等法院被告前案紀錄表1份附卷可稽，其因一時失慮，
    致罹刑章，嗣於本院審理中亦當庭獲得證人廖憶文、邵清男
    之諒解，均表示願宥恕上訴人等語，亦即不願再追究其犯行
    之意，本院綜合審酌上情，認上訴人經此偵審及論罪科刑之
    教訓，當知警惕，應無再犯之虞，本院認其所宣告之刑，以
    暫不執行為適當，爰依刑法第74條第1項第2款規定宣告緩刑
    2年，並依家庭暴力防治法第38條第1項規定，並為其於緩刑
    期內應付保護管束之諭知，以勵自新，
據上論斷，應依刑事訴訟法第455條之1第1項、第3項、第368條
，第74條第1項第1款、家庭暴力防治法第38條第1項，判決如主
文。
本案經檢察官張容姍到庭執行職務。
中    華    民    國    100    年    8    月    11    日
            刑事第十八庭    審判長法  官  郭書豪
                                  法  官  胡芷瑜
                                  法  官  林世民
以上正本證明與原本無異。
本件不得上訴。
                                  書記官  紀俊源
中    華    民    國    100    年    8    月    11    日
附錄論罪科刑法條：
中華民國刑法第277條
傷害人之身體或健康者，處 3 年以下有期徒刑、拘役或 1 千元
以下罰金。
犯前項之罪因而致人於死者，處無期徒刑或 7 年以上有期徒刑
；致重傷者，處 3 年以上 10 年以下有期徒刑。
中華民國刑法第309條
公然侮辱人者，處拘役或 3 百元以下罰金。
以強暴犯前項之罪者，處 1 年以下有期徒刑、拘役或 5 百元以
下罰金。